【裁判字號】    90,判,2525
【裁判日期】    901227
【裁判案由】    營業稅
【裁判全文】
最  高  行  政  法  院  判  決                    九十年度判字第二五二五號
    原      告  高邦營造有限公司
    代  表  人  甲○○
    被      告  臺中市稅捐稽徵處
    代  表  人  陳守信
右當事人間因營業稅事件，原告不服財政部中華民國八十九年三月十四日臺財訴第0
000000000號再訴願決定，提起行政訴訟。本院判決如左︰
    主  文
原告之訴駁回。
訴訟費用由原告負擔。
    事  實
緣原告於民國八十二年九至十月間無進貨事實，涉嫌取得虛設行號裕倉工程有限公司
（下稱裕倉公司）開立之不實統一發票計五張，銷售額新臺幣（下同）四、四九三、
九○○元，營業稅二二四、六九五元，申報扣抵銷項稅額，案經臺北市稅捐稽徵處於
八十五年八月二十三日查獲，案移被告審理違章成立，乃按所漏稅額處以八倍罰鍰計
一、七九七、五○○元（計至百元止），並補徵營業稅二二四、六九五元。原告不服
，申請復查，經查明認有進貨事實，被告即重行核定改處七倍罰鍰計一、五七二、八
○○元（計至百元止），其餘維持原核定。原告仍未甘服，循序提起訴願及再訴願均
遭決定駁回，遂提起行政訴訟。茲摘述兩造訴辯意旨如次：
原告起訴意旨略謂：一、按依公司法第九十八條之規定，有限公司之股東應有五人以
上，是裕倉公司既為一有限公司，其至少有五位股東，而國內之中小企業，雖公司法
規定有法定之代表人，惟依社會一般通念，股東均能對外代表公司營業，因此本件原
告係向裕倉公司其他股東接洽承包事宜，依司法院釋字第三三七號解釋之意旨，實不
應受罰。再者，裕倉公司雖被查獲大量虛開發票，惟並非所有裕倉公司之發票均為虛
開，原告於發包本件工程之前，均審視過裕倉公司之公司執照、營利事業登記證及最
近一期營利稅申報書，且原告之付款金額均與取得發票相同，此均係原告有實際付款
與裕倉公司以取得系爭銷項之證明。二、就類似取得不實憑證之案例如鼎佑暘公司其
查察情形均應分為（一）有合約價金給付相同者（二）有合約價金給付部分相同者（
三）無合約價金給付相同者等三種，而僅有第三種無合約價金給付相同者方予處罰，
反觀本件被告僅依據檢察官起訴書，即認原告故意取得不實憑證而處罰，實屬草率。
三、以實際工作之工人而言，其並不會收受支票，故小包必須以現金發放工地工人之
薪資。惟小包之給付能力未必能全額給付，因而小包均會要求原告支付現金，以利其
發放薪資。此一事實眾所週知，然被告及一再訴願決定機關卻謂此不合情理，實係昧
於社會現實。且原告於交易時已將營業稅交付予銷貨人代收代付，如銷貨人未誠實報
稅，則責任應歸屬於銷貨人，惟本件被告卻因銷貨人不實而處罰原告，使原告遭受損
失及受罰，實與憲法保障人民財產權之意旨不符。四、再觀相類似之案件，荃翔有限
公司涉嫌虛開統一發票，惟其僅追徵本稅及課處一倍罰鍰，但本件原告卻受七倍之罰
鍰，如此相異之處理，實有違平等原則。且財政部八十七年四月二十日臺財稅第八七
一九三九五三五號函與稅捐稽徵法「從新從輕」之原則本件被告均未適用，故其核定
顯非適法。綜上，本件初查核定即有不當，復查及一再訴願決定仍予維持亦有未洽。
為此，爰請判決撤銷原核、復查及一再訴願決定等語。
被告答辯意旨略謂：壹、補徵營利事業所得稅部分：一、緣原告於八十二年九至十月
間涉嫌取得虛設行號裕倉公司開立之不實統一發票五張，銷售額四、四九三、九○○
元，營業稅二二四、六九五元，申報扣抵銷項稅額，案經查獲，審理違章成立。被告
乃就其取得不得扣抵憑證扣抵銷項稅額部分，核定補徵營業稅二二四、六九五元。原
告不服申請復查，經被告依其所提示承造中清貴族、石城溫馨二處房屋之使用執照及
臺中市第六信用合作社存摺資料（現金提領金額與取得發票金額相同），其主張取得
系爭發票為有進貨事實，尚可採認。至於原告主張實際銷貨人為裕倉公司乙節，查該
公司經檢察官起訴指為虛開發票之虛設行號，依財政部八十三年七月九日臺財稅第八
三一六Ｏ一三七一號函釋，自非屬本案之實際銷售人，是原告雖有進貨事實，惟無法
證明實際銷貨之人及已支付進項稅額予該銷貨人，其主張自不足採。且查原告銷售金
額均為巨額款項，其捨支票或匯款方式，卻提領現金用以支付，既不安全，又有違商
情，依財政部函釋，其主張亦不足採。二、依臺灣臺北地方法院檢察署檢察官八十六
年偵字第一○七○○、一○七○五、一二五七二號起訴書所載略以：「簡時弘曾任臺
北市稅捐處稅務員，離職後，竟意圖為自己不法之所有，基於概括犯意，自八十二年
起大量籌組公司行號，大量虛開統一發票以販賣牟利，其僱用知情者出任人頭公司負
責人或股東，並應允給予萬餘元至數萬元不等之報酬，且自八十二年起陸續設立旭亮
、祥莊、裕倉等公司。」可知，裕倉公司為虛設之公司，其登記之負責人及股東亦均
為人頭，自不可能代表該公司承接工程。被告依檢察官起訴書內容，據以補稅處罰，
並未悖離事實，自無不當。貳、罰鍰部分：本件被告原以原告涉嫌無進貨事實，取得
虛設行號裕倉公司開立之不實發票計五張，銷售額四、四九三、九○○元，營業稅二
二四、六九五元，有統一發票查核清單、臺灣臺北地方法院檢察署檢察官起訴書附卷
可稽，其違章事實洵堪認定，乃按所漏稅額處八倍罰鍰計一、七九七、五○○元。原
告不服申請復查，經被告審酌其所提示承造中清貴族、石城溫馨二處房屋之使用執照
及臺中市第六信用合作社存摺資料，其主張取得系爭發票為有進貨事實，尚可採認已
如前述，惟並未指出實際銷貨人並證明支付進項稅額予實際銷貨人，從而被告乃重行
核定改處七倍罰鍰計一、五七二、八○○元，經核並無不合。至訴稱荃翔有限公司類
似涉嫌虛開發票的案例，僅處以本稅及一倍罰鍰，但對原告卻罰七倍稅款，有違平等
原則云云。查依財政部發布之稅務違章案件裁罰金額或倍數參考表規定，本件裁罰，
並無違誤，訴稱類似案件處以一倍罰鍰，尚乏法令依據，自難採從。又本案係依修正
後營業稅法第五十一條規定處罰，故並無財政部八十七年四月二十日臺財稅第八七一
九三九五三五號函與稅捐稽徵法「從新從輕」規定適用之餘地。基上論結，本件訴訟
，核無理由，請駁回原告之訴等語。
    理  由
按「營業人左列進項稅額，不得扣抵銷項稅額：一、購進之貨物或勞務未依規定取得
並保存第三十三條所列之憑證者」、「營業人以進項稅額扣抵銷項稅額者，應具有載
明其名稱、地址及統一編號之左列憑證：一、購進貨物或勞務時，所取得載有營業稅
額之統一發票」及「納稅義務人，有左列情形之一者，除追繳稅款外，按所漏稅額處
一倍至十倍罰鍰，並得停止其營業：一、．．．五、虛報進項稅額者」分別為營業稅
法第十九條第一項第一款、第三十三條第一款及第五十一條第五款所明定。次按「．
．．為符合司法院釋字第三三七號解釋意旨，對於營業人取得非實際交易對象所開立
之統一發票作為進項憑證申報扣抵銷項稅額之案件，應視情節，分別依左列原則處理
：（二）取得虛設行號以外其他非實際交易對象開立之憑證申報扣抵案件．．．２、
有進貨事實者：（１）進貨部分，因未取得實際銷貨人出具之憑證，應依稅捐稽徵法
第四十四條規定處以行為罰。（２）至進貨人取得銷貨人以外之營業人所開立之發票
申報扣抵，如查明開立發票之營業人已依法申報繳納該應納之營業稅額者，則尚無逃
漏，除依前項規定處以行為罰外，依營業稅法第十九條第一項第一款規定，應就其取
得不得扣抵憑證扣抵銷項稅額部分，追補稅款。如查明開立發票之營業人並未依法申
報繳納該應納之營業稅額者，即有逃漏，除依前項規定處以行為罰外，並應依營業稅
法第五十一條第五款規定補稅並處罰。．．．」為財政部八十三年七月九日台財稅第
八三一六○一三七一號函所明釋。查，本件原告於八十二年九至十月間，涉嫌取得虛
設行號裕倉公司開立之不實統一發票計五張，銷售額四、四九三、九○○元，營業稅
二二四、六九五元，申報扣抵銷項稅額，案經查獲，審理違章成立。被告乃就其取得
不得扣抵憑證扣抵銷項稅額部分，核定補徵營業稅二二四、六九五元，並按所漏稅額
處以八倍罰鍰計一、七九七、五○○元（計至百元止）。原告不服，申請復查，經被
告復查決定以：依原告所提示承造中清貴族、石城溫馨二處房屋之使用執照及台中市
第六信用合作社存摺資料（現金提領金額與取得發票金額相同），其主張取得系爭發
票為有進貨事實，尚可採認。至於原告主張實際銷貨人為裕倉公司乙節，查該公司係
經檢察官起訴指為虛開發票之虛設行號，依首揭財政部函釋，自非屬本案之實際銷售
人，原告雖有進貨事實，惟無法證明實際銷貨之人及已支付進項稅額予該銷貨人，其
主張自不足採為由，重行核定雖改處七倍罰鍰計一、五七二、八○○元外，惟未准變
更補徵營業稅額。原告不服，循序提起行政訴訟，主張：原告於八十二年二月因承建
中清貴族及六月承建石城溫馨家園，其中模板工程需發包給小包承做，此時景氣熱絡
，工人難求，適逢裕倉公司之職員前來承攬原告上述兩個工地之模板工程，在審查過
該職員名片及裕倉公司之公司執照、營利事業登記證及最近一期之營業稅申報書後，
方才將該模板工程發包於該公司；同時與該公司簽立合約書，付工程款時亦簽立收據
。所以裕倉公司被起訴為虛設行號，原告亦為受害人，請予免罰。況裕倉公司係被查
獲大量虛開發票，而不是全部虛開發票，就算是裕倉公司負責人自白全部虛開發票，
也不代表其他股東所承接案子是虛開發票，只依檢察官起訴所指該公司為虛開發票之
廠商，被告即認定與之交易廠商均係取得不實憑證，於法有違。被告就與本件相同荃
翔有限公司案件，僅處所漏稅額一倍之罰鍰，但本件竟科處七倍，原告難予甘服云云
。經查，依原處分卷所附臺灣臺北地方法院檢察署檢察官八十六年偵字第一○七○○
、一○七○五、一二五七二號起訴書犯罪事實載明：「簡時弘曾任臺北市稅捐處稅務
員，離職後，竟意圖為自己不法之所有，基於概括犯意，自八十二年起大量籌組公司
行號，以無實際交易行為之發票大量虛開販賣牟利，並僱用知情之莊鄭燦唆使朱琪、
江宏圖、徐繼全及張家強等出任人頭公司負責人，古雲開、陳振民、朱國慶為人頭負
責人或股東，沈國良、高世秀、左麗英與孫一波等為人頭股東，渠等人頭應允後給予
人頭萬餘元至數萬元不等之報酬。自八十二年起陸續設立旭亮、祥莊、裕倉等公司，
大量虛開發票販售牟利。」可知，裕倉公司為虛設之公司，其登記之負責人及股東亦
均為人頭，自不可能代表該公司承接工程，即不可能有部分股東簽發統一發票係依真
實交易之可能。況依原告提出石城溫馨模板工程發包合約書及中清貴族模板工程發包
合約書，其上雖均載明裕倉公司為承包人，惟就開工日期、工程期限及保固期限均空
白，有違承攬契約之常情，即上開合約書並非實際承攬合約書，自無法為有利原告之
認定。本件被告於復查時，雖認定原告有進貨事實，惟原告並未指出實際銷貨人並證
明支付進項稅額予該實際銷貨人；且依財政部發布之稅務違章案件裁罰金額或倍數參
考表規定：「營業稅法第五十一條第五款虛報進項稅額者，違章情形一有進貨事實者
：(三)取得虛設行號所開立之憑證申報扣抵，按所漏稅額處七倍罰鍰」並無所謂類似案
件科處一倍罰鍰之情形。從而，本件被告除補徵原告營業稅二二四、六九五元外，並
按所漏稅額處以七倍罰鍰計一、五七二、八○○元，經核並無不合。揆諸首揭說明，
本件原處分核無違誤，一再訴願決定遞予維持，亦無不合。原告猶執前詞，聲明撤銷
，為無理由，應予駁回。
據上論結，本件原告之訴為無理由，爰依行政訴訟法施行法第二條、行政訴訟法第九
十八條第三項前段，判決如主文。
中    華    民    國      九十      年      十二      月    二十七      日
                    最 高 行 政 法 院  第 五 庭
                                審 判 長 法  官      廖  政  雄
                                         法  官      趙  永  康
                                         法  官      林  清  祥
                                         法  官      鍾  耀  光
                                         法  官      姜  仁  脩
右  正  本  證  明  與  原  本  無  異
                                         法院書記官  莊  俊  亨
中    華    民    國      九十      年      十二      月    二十八      日


司法院資訊處製作；財團法人民間司法改革基金會備份。
